臺灣高等法院民事裁定
110年度家抗更一字第2號
抗  告  人  Ａ０１  
代  理  人  黃世昌律師
            王羽潔律師
上列抗告人因與相對人Ｂ０１間請求離婚等事件，對於中華民國107
年10月23日臺灣士林地方法院106年度婚字第256號第一審判決關
於酌定未成年子女扶養費部分，提起抗告，經最高法院發回更審
，抗告人並於本院追加聲請，本院裁定如下：
      主  文
原判決關於駁回抗告人後開第二項聲請部分廢棄。 
相對人應自民國一０八年五月七日起至兩造所生子女乙○○（民國○
○○年○月○○○日生）、甲○○（民國○○○年○月○ ○日生）成年之日之
前一日止，按月於每月五日前給付抗告人關於乙○○、甲○○扶養費
各澳幣壹仟柒佰伍拾元，及自各期給付日之翌日起至清償日止，
按年息百分之五計算之利息。相對人如有一期遲延給付時，其後
六期視為亦已到期。
相對人應給付抗告人澳幣柒萬肆仟零肆拾捌元，及自民國一一０
年六月十六日起至清償日止，按年息百分之五計算之利息。
抗告人其餘追加聲請駁回。
抗告及發回前第三審程序費用（除確定部分外）由相對人負擔；
追加程序費用由相對人負擔百分之九十五，餘由抗告人負擔。
      理  由
一、抗告人聲請、抗告及追加意旨略以：伊與相對人Ｂ０１於民國9
    3年7月3日結婚後，育有兩名未成年子女乙○○、甲○○（下稱
    乙○○等2人），自幼即由伊照顧，105年以後在澳洲就學，亦
    由伊陪伴照料。兩造於108年5月6日在本院成立離婚之訴訟
    上和解，並經本院前審判決未成年子女權利義務之行使或負
    擔由伊單獨任之確定，相對人於105年間允諾給付伊關於乙○
    ○等2人扶養費每人每月各澳幣1,750元（下稱系爭扶養費約
    定），惟相對人自106年4月起即未依約如數給付，爰依系爭
    扶養費約定、民法第1116條之2規定，求為命：相對人自離
    婚確定之翌日即108年5月7日起至乙○○等2人成年之日止，按
    月於每月5日前給付伊未成年子女之扶養費每人各澳幣1,750
    元，及自遲延給付之翌日起算之法定遲延利息；如遲誤1期
    履行者，其後各期之給付視為亦已到期之裁定（原審就相對
    人請求抗告人給付子女扶養費之聲請全部駁回）。又相對人
    自106年4月至9月均未給付扶養費，自106年10月起則每月僅
    給付兩名子女之扶養費合計新臺幣1萬5,000元（即澳幣約65
    2元），爰就相對人自106年4月起至兩造離婚日即108年5月6
    日止給付不足額之澳幣7萬7,960元，依不當得利之法律關係
    ，追加求為命：相對人應給付伊澳幣7萬7,960元，及自110
    年6月16日（即110年6月8日民事準備狀繕本送達相對人翌日
    ）起至清償日止，按年息5%計算利息之裁定。（未繫屬本院
    者，不予贅述）
二、相對人則以：系爭扶養費約定係於兩造婚姻關係尚未發生破
    綻時成立，惟伊月收入僅約新臺幣3萬元，無力負擔每月共
    計澳幣3,500元之扶養費，不足部分均由伊父親丙○○提供，
    然因抗告人於離婚訴訟中攻擊伊及伊家族成員，丙○○已不願
    再負擔乙○○等2人之扶養費，伊自得依民法第227條之2規定
    請求變更系爭扶養費約定，伊希望乙○○等2人能返回臺灣就
    學並依臺灣之生活及就學費用標準計算伊應負擔之扶養費等
    語，資為抗辯。
三、抗告人請求酌定扶養費部分：
　㈠按父母對於未成年之子女，有保護及教養之權利義務。父母
    對於未成年子女之扶養義務，不因離婚而受影響。直系血親
    相互間，互負扶養之義務。負扶養義務有數人，而其親等同
    一時，應各依其經濟能力分擔義務。扶養之程度，應按扶養
    權利者之需要，與負扶養義務者之經濟能力及身分定之。民
    法第1084條第2項、第1116條之2、第1114條第1款、第1115
    條第3項、第1119條分別定有明文。又法院命給付家庭生活
    費、扶養費或贍養費之負擔或分擔，得審酌一切情況，定其
    給付之方法，不受聲請人聲明之拘束。前項給付，法院得依
    聲請或依職權，命為一次給付、分期給付或給付定期金，必
    要時並得命提出擔保。法院命分期給付者，得酌定遲誤一期
    履行時，其後之期間視為亦已到期之範圍或條件。法院命給
    付定期金者，得酌定逾期不履行時，喪失期限利益之範圍或
    條件。上開規定，於法院酌定、改定或變更父母對於未成年
    子女權利義務之行使或負擔，命未行使或負擔權利義務之一
    方給付扶養費時，準用之。亦為家事事件法第100條、第107
    條第2項所明定。兩造於108年5月6日在本院成立離婚之訴訟
    上和解（本院前審卷第199頁），則抗告人主張兩造為乙○○
    等2人之父母，應分擔其等扶養義務，請求酌定相對人應分
    擔之扶養費金額，自無不合。
　㈡經查，本件乙○○等2人自105年間即其等分別為11歲、9歲左右
    起即於澳洲生活求學迄今，在澳洲度過身心成長、人格形塑
    關鍵之青少年時期，抗告人並表明其等對於澳洲之生活學習
    模式適應良好，並提出照片為證（本院卷第43頁至第55頁）
    ，依民法第1119條規定，其等受扶養之方式及程度，當應以
    其等於澳洲生活求學所需金額為準，至相對人抗辯：乙○○等
    2人應回臺灣生活就學，並以臺灣之生活及就學費用標準計
    算伊應負擔之扶養費云云，顯將使乙○○等2人之生活求學環
    境發生劇烈變化而不利其等成長及發展，並不符合乙○○等2
    人之需要，尚非可採。復按約定債之給付應以外國通用貨幣
    為之者，契約當事人應同受拘束，此觀民法第202條但書規
    定即明。抗告人主張乙○○等2人係經相對人同意前往澳洲生
    活、求學，並約定由相對人給付每人每月各澳幣1,750元之
    扶養費乙情，業據其提出相對人105年5月20日所出具同意子
    女赴澳洲求學之同意書在卷可證（原審卷一第65頁至第68頁
    ），相對人亦不爭執其確曾承諾每月給付澳幣3,500元，供
    作乙○○等2人在澳洲生活求學之費用（原審卷一第101頁、第
    102頁，本院卷第59頁），抗告人復表明併依系爭扶養費約
    定請求酌定相對人於兩造離婚後應分擔之扶養費金額（本院
    卷第22頁至第23頁），參諸澳洲生活求學所可能支出費用之
    統計或推估資料，住宿費用、雜項及外食費用、瓦斯及電力
    費用、電話及網路費用、交通費用、娛樂費用之支出金額依
    序為每週澳幣235元至325元、140元至280元、10元至20元、
    15元至30元、30至60元、80元至150元（本院卷第117頁至第
    119頁），堪認兩造就相對人應分擔之扶養費金額約定為每
    人每月澳幣1,750元，並未逾乙○○等2人生活所需，且相對人
    既同意上開金額，足徵其已綜合考量其整體經濟能力、乙○○
    等2人於澳洲生活求學所需之必要花費、澳洲當地之物價水
    準等各種情況，抗告人主張得據以酌定兩造離婚後相對人應
    負擔之扶養費為每人每月澳幣1,750元，即屬可採。
　㈢復按契約成立後，情事變更，非當時所得預料，而依其原有
    效果顯失公平者，當事人得聲請法院增、減其給付或變更其
    他原有之效果，民法第227條之2第1項定有明文。依上開規
    定請求增、減給付或變更契約原有效果者，應以契約成立後
    ，因不可歸責於當事人之事由，致發生非當時所得預料之劇
    變，因而認為依原有效果履行契約顯失公平，始足當之。倘
    所發生之情事，綜合社會經濟情況、一般觀念及其他客觀情
    事加以判斷，尚未超過依契約原有效果足以承受之風險範圍
    ，即難認有情事變更，自無上開規定之適用（最高法院104
    年度台上字第2413號判決意旨參照）。相對人雖抗辯其每月
    收入僅約新臺幣3萬元，無力依系爭扶養費約定負擔扶養費
    ，且原資助支付扶養費之劉忠義已不願資助，而有情事變更
    云云。惟父母依民法第1084條第2項規定對於未成年之子女
    之保護及教養之權利與義務，包括扶養在內，且依其本質而
    言，此扶養義務屬生活保持義務，無須斟酌扶養義務者之扶
    養能力，與同法第1114條第1款所定直系血親相互間之扶養
    義務屬生活扶助義務，並不相同（最高法院109年度台抗字
    第120號裁定意旨參照），況相對人明知其薪資為每月新臺
    幣3萬元，而仍承諾按每人每月澳幣1,750元給付乙○○等2人
    之扶養費，且迄106年4月前均如數給付（另詳後述），其名
    下復有價值高達8,000餘萬元之不動產（本院卷第83頁至第8
    5頁），且未能證明其經濟能力有何約定當時所不可預期之
    明顯變化，則相對人以其薪資未達系爭扶養費約定金額且原
    資助人不願繼續資助為由，抗辯應適用民法第227條之2規定
    降低其負擔之扶養費金額云云，即非可採。
　㈣從而，抗告人請求相對人自兩造離婚翌日即108年5月7日起至
    乙○○等2人成年之日之前一日止，按月給付乙○○等2人之扶養
    費每人每月澳幣1,750元，自屬有據。另依家事事件法第107
    條第2項、第100條規定，酌定相對人如遲誤一期履行者，其
    後之6期即喪失期間利益，視為亦已到期。　
四、抗告人追加請求相對人給付扶養費差額部分：
　　抗告人主張：相對人於兩造離婚前應依系爭扶養費約定給付
    扶養費，惟自106年4月至同年9月（共6月）均未給付，自10
    6年10月迄108年5月6日兩造離婚之日（共20月）則每月僅給
    付乙○○等2人之扶養費合計新臺幣1萬5,000元（即澳幣約652
    元），依不當得利之法律關係請求相對人給付差額澳幣7萬7
    ,960元【計算式：1,750元×2人×6月＋（1,750元×2人－652元)
    ×20月＝7萬7,960元】等語，惟相對人抗辯：自106年4月起迄
    今均係按月給付澳幣新臺幣1萬5,000元，其中106年4月至同
    年12月（共9月）之扶養費新臺幣13萬5,000元係於106年10
    月20日按該日匯率以澳幣匯款予抗告人等語，並提出匯款單
    據為證（本院卷第89頁），堪信相對人於106年4月至9月間
    並非全無給付，而係給付每月新臺幣1萬5,000元。從而，相
    對人自106年4月起至兩造離婚日即108年5月6日止給付不足
    額之扶養費金額應為澳幣7萬4,048元【計算式：（1,750元×
    2人－652元)×26月＝7萬4,048元】，是抗告人依不當得利之法
    律關係，請求相對人給付澳幣7萬4,048元，及自110年6月16
    日（即自110年6月8日民事準備狀繕本送達相對人翌日，本
    院卷第132頁至第134頁參照）起至清償日止，按年息5%計算
    之利息，為有理由，應予准許，逾此部分之聲請，應予駁回
    。
五、據上論結，本件抗告為有理由，追加聲請為一部為有理由，
    一部為無理由，爰裁定如主文。
中　　華　　民　　國　　110 　年　　11　　月　　4 　　日
                  家事法庭
                      審判長法  官  王怡雯
                            法  官  王育珍
                            法  官  吳素勤
正本係照原本作成。
本裁定除以適用法規顯有錯誤為理由外，不得再抗告。如提起再
抗告，應於收受送達後10日內委任律師為代理人向本院提出再抗
告狀。並繳納再抗告費新臺幣１千元。
中　　華　　民　　國　　110 　年　　11　　月　　4 　　日

                            書記官  劉育妃